臺灣桃園地方法院交通事件裁定　　　　　96年度交聲字第65號
原處分機關　交通部公路總局新竹區監理所中壢監理站
異　議　人
即受處分人　甲○○
上列受處分人因違反道路交通管理處罰條例案件，對於交通部公
路總局新竹區監理所中壢監理站中華民國96年1 月15日壢監裁字
第裁53-DG0000000號所為之處分不服（原舉發通知單號碼：桃警
局交相字第DG0000000 號），聲明異議，本院裁定如下：
    主  文
原處分撤銷。
甲○○汽車駕駛人停車時，在禁止臨時停車處所停車，處罰鍰新
台幣陸佰元。
    理  由
一、原處分意旨略以：異議人所有車牌號碼ZZN-906 號輕型機車
    於民國95年10月23日中午12時59分許，在桃園縣桃園市○○
    路73號前，停車位置不依規定，經桃園縣政府警察局桃園分
    局武陵派出所舉發，原處分機關交通部公路總局新竹區監理
    所中壢監理站因依道路交通管理處罰條例第56條第1 項第9
    款規定，裁處受處分人罰鍰新台幣（下同）600 元云云。
二、異議意旨略以：異議人車停放在騎樓的柱子旁邊，並緊靠牆
    壁，並無妨害行人之交通，不應被開罰單云云。
三、按汽車在橋樑、隧道、圓環、障礙物對面、鐵路平交道、人
    行道、行人穿越道、快車道等處，不得臨時停車，道路交通
    安全規則第111 條第1 項第1 款定有明文。又汽車駕駛人停
    車時，在禁止臨時停車處所停車者，處600 元以上1,200 元
    以下罰鍰，道路交通管理處罰條例第56條第1 項第1 款亦定
    有明文。再道路交通管理處罰條例所稱之汽車，依道路交通
    安全規則第2 條第1 項第1 款、道路交通管理處罰條例第3
    條第8 款規定包括機器腳踏車。
四、本院查：
  (一)異議人所有車牌號碼ZZN-906 號輕型機車於95年10月23日中
    午12時59分許，在桃園縣桃園市○○路73號前人行道停車之
    事實，業據證人即員警陳春和於本院調查時證稱：「（本件
    依你所見，異議人有何違規行為？）本件異議人是將機車停
    放在人行專用道上面。」、「（本件舉發地點之人行道情形
    為何？）異議人當時停放機車的位置就是在人行道上水溝蓋
    的位置上。」等語（見本院96年4 月27日訊問筆錄第2 、3
    頁，並有卷附舉發照片1 幀及證人即員警陳春和庭呈現場照
    片2 幀可稽，且依舉發照片所示，該機車停放時，並無駕駛
    人乘坐其上，而未立即行駛，自屬道路交通管理處罰條例第
    3 條第10款規定之「停車」狀態。又汽車在人行道不得臨時
    停車，而人行道係指為專供行人通行之騎樓、走廊，及劃設
    供行人行走之地面道路，與人行天橋及人行地下道，道路交
    通安全規則第111 條第1 項第1 款、道路交通管理處罰條例
    第3 條第3 款分別定有明文，是本件異議人上開機車於上揭
    時間停放在桃園縣桃園市○○路73號前人行道處，是本件異
    議人確有在禁止臨時停車處所停車之違規事實，自可認定。
  (二)至異議人辯稱：異議人車停放在騎樓的柱子旁邊，並緊靠牆
    壁，並無妨害行人之交通云云，惟查：
  1.依卷附舉發照片所示，異議人停車在人行鋪磚上，且證人即
    員警陳春和於本院調查時亦明確證稱：異議人停車處係在人
    行道上等語明確，異議人辯稱係停車在騎樓，顯與事實不符
    ，不可採信。
  2.異議人於本院調查時另辯稱：伊停車處旁邊即是停車格云云
    ，惟依證人即員警陳春和庭呈現場照片2 幀所示，本件違規
    地點並未劃設停車格，且證人即員警陳春和於本院調查時並
    證稱：「（本件舉發地點的人行道上是否有繪製機車停車格
    ？）沒有。舉發照片上異議人停放之機車位置地上旁白色部
    分並非標線。」等語（見本院96年4 月27日訊問筆錄第2 頁
    ），是異議人上開所辯，本即非可採。姑不論異議人所述是
    否屬實，惟異議人亦自承：「我沒有停在停車格裡面，因為
    當時位置已經擠滿了。」云云（見本院96年4 月27日訊問筆
    錄第3 頁），縱如異議人所述上開違規地點劃有停車格，惟
    其既並未停車在停車格內，自亦屬在禁止臨時停車處所（即
    人行道）違規停車。
  3.如前所述，汽車在人行道不得臨時停車及在禁止臨時停車處
    所不得停車，乃法律所明文規定，異議人對於此等規定自不
    能推諉不知，其自應予以遵守。而參諸道路交通管理處罰條
    例第56條第1 項第1 款、第5 款分別規定「在禁止臨時停車
    處所停車」、「在顯有妨害其他人、車通行處所停車」，是
    上開情形均為各別不同之違規行為，是「在禁止臨時停車處
    所停車」者，即應依道路交通管理處罰條例第56條第1 項第
    1 款加以處罰，至其有無妨害行人之交通，本即無涉，是異
    議人辯稱：伊停車處並無妨害行人之交通云云，亦非可採。
  4.綜上，異議人上開所辯，顯不足採。
五、綜上所述，異議人所有車牌號碼ZZN-906 號輕型機車於95年
    10月23日12時59分許，在桃園縣桃園市○○路73號前人行道
    停車，係屬於在禁止臨時停車處所停車之違規行為。原處分
    認異議人違規行為明確，固非無見，惟原處分認異議人係違
    反道路交通管理處罰條例第56條第1 項第9 款「停車時間、
    位置、方式、車種不依規定者」之規定云云，惟該條所謂「
    不依規定」，對照道路交通安全規則之相關條文，在體系解
    釋上應屬違反該規則第112 條第1 項第16款「停車時間、位
    置、方式及車種，如公路或警察機關有特別規定時，應依其
    規定」所稱之「規定」；而上開條文所指「規定」係指「公
    路或警察機關為維護道路交通安全與暢通所發布之行政命令
    而言」，亦有交通部72年7 月22日交路字第15664 號函釋可
    稽，則本件情形，機車不能停放於人行道已屬法律明定，無
    庸再以行政命令定之，是本件自非屬道路交通管理處罰條例
    第56條第1 項第9 款之情形，原處分機關不察，援引道路交
    通管理處罰條例第56條第1 項第9 款之規定，對裁處異議人
    罰鍰600 元，其認定事實及適用法律，尚有未洽。雖本件異
    議人之聲明異議雖亦無理由，然原處分既有前開可議之處，
    依道路交通案件處理辦法第20條規定，即異議人之聲明異議
    雖無理由而原處分違法，本院自得將原處分予以撤銷，改依
    道路交通管理處罰條例第56條第1 項第1 款規定，並違反道
    路交通管理事件統一裁罰基準表規定，另為裁定如主文第2
    項所示。
據上論斷，應依道路交通管理處罰條例第87條第2 項、第56條第
1 項第1 款，道路交通案件處理辦法第20條，裁定如主文。
中　　華　　民　　國　　96　　年　　4 　　月　　30　　日
                  交通法庭    法　官　    鄭吉雄
以上正本證明與原本無異。
如不服本裁定，應於裁定送達後5 日內向本院提出抗告狀。
　　　　　　　　　　　　　　　書記官　    王月香
中　　華　　民　　國　　96　　年　　5 　　月　　7 　　日
